臺灣高等法院高雄分院刑事判決　　　　　九十一年度上訴字第一二四九號
　　上　訴　人
　　即自訴人　　乙○○
　　　　　　　　丙○○
　　被　　　告　甲○○
　　選任辯護人　楊水柱
右上訴人等因自訴被告偽造文書案件，不服臺灣高雄地方法院九十年度自字第二九五
號中華民國九十一年六月廿一日第一審判決，提起上訴，本院判決如左：
      主      文
上訴駁回。
      理      由
一、本案經本院審理結果，認原審以不能證明被告甲○○犯罪，諭知無罪判決，核無
    不當，應予維持，並引用原審判決書所記載之理由。
二、上訴人即自訴人乙○○、丙○○上訴意旨雖又指稱：鳥松鄉農會之第一份（鳥松
    鄉農會保證書第０三二號）員工保證書，保證人欄係由楊媽昌、乙○○親自簽名
    ，對保欄第一次對保，亦係由楊媽昌，乙○○親自簽名，第二份之員工保證書（
    鳥松鄉農會保證書第０二九號），其保證人欄之「丙○○」、「乙○○」之簽名
    ，卻非渠所親簽，乃係被告甲○○所偽簽，且對保欄第一次對保，只蓋印章，卻
    未有丙○○、乙○○之親自簽名，且楊媽昌自始至終均未提出書面之換保手續，
    為何會有八十五年更換保證人之第二份保證書、令人質疑云云。
三、惟查：
  (一)自訴人乙○○及楊媽昌（楊媽昌部分未上訴）於七十六年四月一日，親自在上述
    第０三二號員工保證書之保證人欄及第一次對保欄簽名，而擔任被告之保證人，
    為自訴人乙○○及楊媽昌所是認，顯見乙○○及楊媽昌均同意擔任被告之保證人
    。而該第０三二號保證書上之「乙○○」、「楊媽昌」印文，雖因未能取得印章
    原物，無法鑑定第二次以後之對保所蓋印文是否相符，但就肉眼觀察比對，足認
    均係同一顆印章所蓋無疑。該保證書之保證人欄，除簽名外，尚需蓋章，程式始
    完備。自訴人乙○○自承親自簽名，豈有未予蓋章之理，其謂被告偽刻印章蓋用
    云云，尚難採信，亦無證據可證明被告有偽刻印章之犯行。至第二次對保欄未經
    保證人簽名，依該保證書對保欄之格式，僅有保證人及對保人蓋章，並無簽名欄
    ，證人林建雄所證不需保證人簽名，自可採信。自訴人乙○○謂第二次以後之對
    保欄，未經其簽名，係被告盜蓋其印章云云，即非可採。
  (二)原自訴人楊媽昌於八十四年間表明不續任保證人，故於八十五年五月改由丙○○
    擔任保證人，為被告所陳明。果如楊媽昌未表明退保，被告要無自找麻煩更換保
    證人之理。是楊媽昌所供未表示退保云云，非真實可採。至鳥松鄉農會之保證規
    約，雖有保證人申請退保應以書面提出之規定，但此項規定之未遵守，而經鳥松
    鄉農會同意辦妥換保手續，亦無不是之處。前開第０二九號員工保證書上保證人
    欄及對保欄三次之「丙○○」印文，均相符合，此有內政部警政署刑事警察局九
    十二年一月十七日刑鑑字第０九二０００五七五三號鑑驗通知書附卷可稽。此號
    保證書上之「乙○○」印文，雖因印文欠清晰，未能明確鑑定，但經與上述第０
    三二號保證書上之「乙○○」印文比對，堪認係同一顆所蓋。自訴人丙○○、乙○○係被告之父及胞兄，均同意為被告之保證人，顯屬人情之常，被告供稱保證
    書之保證人欄，係丙○○、乙○○親自蓋章，應堪採信。自訴人丙○○、乙○○
    既均同意擔任被告之保證人，即被告在保證人欄簽署自訴人等之姓名，應認已獲
    授權，縱未獲授權，亦無生損害於自訴人等或鳥松鄉農會，仍與偽造文書之「足
    以生損害於公眾或他人」構成要件不相當，自不能令負偽造文書罪責。
四、綜上所，上訴意旨執前詞指摘原判決不當，難認有理由，應予駁回。
據上論斷，應依刑事訴訟法第三百六十八條、第三百七十三條，判決如主文。
中    華    民    國     九十二     年       二         月    二十七    日
                              臺灣高等法院高雄分院刑事第五庭
                                  審判長法官  吳水木
                                        法官  趙文淵
                                        法官  洪慶鐘
右正本證明與原本無異。
如不服本判決應於收受本判決後十日內向本院提出上訴書狀，其未述上訴理由者，
並得於提起上訴後十日內向本院補提理由書狀（均須按他造當事人之人數附繕本)「
切勿逕送上級法院」。
                                      書記官  彭筱瑗
中    華    民    國     九十二     年       三       月         四     日
                                                                        Ｋ
附件：
臺灣高雄地方法院刑事判決                            九十年度自字第二九五號
    自  訴  人  乙○○  住高雄縣鳥松鄉○○路文南二巷八號
                丙○○  住同右
                楊媽昌  住高雄縣鳥松鄉○○路九號
    自訴代理人  楊申田律師
    被      告  甲○○  女四十歲（民國○○○年○月○日生）
                        住高雄市○○區○○路七六巷二五號四樓
                        身分證統一編號：Ｚ000000000號
    選任辯護人  楊水柱律師
右列被告因偽造文書案件，經自訴人提起自訴，本院判決如左：
    主  文
甲○○無罪。
    理  由
一、自訴意旨略以：緣被告甲○○於民國七十六年進入臺灣省高雄縣鳥松鄉農會（下
    簡稱鳥松農會）擔任員工，被告依規定邀集其二叔即自訴人楊媽昌、其兄即自訴
    人乙○○為職務保證人，自訴人楊媽昌、乙○○並親自在保證書上簽名保證。惟
    被告竟基於偽造文書之概括犯意，利用對保人林建雄未親自到場見聞之機會，未
    經自訴人之同意或授權，即擅自盜刻自訴人楊媽昌、乙○○之印章，並盜蓋印文
    於上揭七十六年員工保證書保證人簽章欄，且自七十七年至八十四年先後共八次
    ，亦盜蓋印文於上揭保證書之對保蓋章欄，嗣均持以行使交還農會；又被告承前
    概括犯意，於八十五年間偽造自訴人乙○○、丙○○之印章、印文及署押於鳥松
    農會員工保證書上，再於八十五至八十七年間，三度偽造自訴人乙○○、丙○○
    之印章、印文於對保欄後持以行使，因認被告涉有刑法第二百十六條、第二百十
    條之連續行使偽造私文書罪嫌云云。
二、按犯罪事實應依證據認定之，無證據不得推定其犯罪事實；不能證明被告犯罪者
    ，應諭知無罪之判決，刑事訴訟法第一百五十四條、第三百零一條第一項前段分
    別定有明文。又認定不利於被告之事實，須依積極證據，苟積極證據不足為不利
    於被告事實之認定時，即應為有利於被告之認定，更不必有何有利之證據，最高
    法院著有三十年上字第八一六號判例意旨可資參照。
三、右揭被告未經自訴人等同意，即盜刻其三人之印章，盜蓋於鳥松農會保證書上之
    對保欄等情，固據自訴人指訴綦詳，並舉卷附鳥松農會保證書影本二份為憑，然
    訊之被告甲○○堅決否認有何自訴人所指之偽造文書犯行，辯稱：保證書均是伊
    拿到自訴人三人家中，由自訴人親自蓋章，八十五年間更換保證人也有經過自訴
    人丙○○同意，伊均未盜刻、盜蓋等語。
四、經查：證人即鳥松農會辦理本件對保手續之員工林建雄於本院調查時已明確證稱
    ：本件伊負責到場親自辦理第一次對保程序，第一次對保欄內之簽章係由保證人
    楊媽昌、乙○○親自簽名、蓋章，八十五年換保後之第一次對保程序亦由伊到場
    親自辦理，印章部分亦係保證人丙○○、乙○○親自蓋用；至於第二次以後之對
    保，係交由員工帶回轉交保證人蓋章，再由伊審核印章是否相符，歷年均查核無
    誤，且農會方面未曾接獲保證人通知遭人盜蓋印章等語（詳本院九十一年一月二
    十一日訊問筆錄），並經本院函調鳥松農會員工保證書原本二份，核對其上第二
    次以後對保欄內保證人印文，與第一次對保欄之印文均相符無誤，足徵證人上開
    證言屬實，第一次對保欄內之簽名、蓋章確係自訴人等保證人親自所為。被告又
    提出卷附自訴人楊媽昌親自蓋印申請之地籍圖謄本影本一份，其上蓋用之印文與
    系爭保證書對保欄內所蓋用之印文相同，以證明上揭對保欄內之印章、印文並非
    伊所偽造等情，雖經送請內政部警政署刑事警察局鑑定之結果，因欠缺地籍圖謄
    本之原本及待鑑印文之印章原物，而無法鑑定，惟該謄本及其上蓋用印文之真正
    ，為自訴人楊媽昌所不否認，且經本院肉眼比對，認卷附地籍圖謄本影本之「楊
    媽昌」印文，與本件保證書對保欄內之「楊媽昌」印文相吻合，係出自同一顆印
    章無訛，益徵被告所辯上情：伊未盜刻，印章係自訴人所有等語，堪予採憑。再
    者，經本院當庭播放被告與自訴人楊媽昌於本院第一次調查庭期前之電話錄音對
    話，核與卷附譯文所載內容相符，自訴人楊媽昌於該電話對談中自承：其與乙○○、丙○○均為被告之保證人，其只蓋（印）到八十四年等語，參以自訴人楊媽
    昌、乙○○均自承：確因被告職務保證之需，而於保證書之第一次對保欄親自簽
    名（本院九十年七月九日訊問筆錄），及自訴人乙○○、楊媽昌已提供其所有之
    土地供保證人財產調查（卷附員工保證人財產調查表影本二份）等情觀之，顯見
    自訴人等確已同意擔任被告之職務保證人，方於各次對保欄簽名、蓋章無訛，而
    被告確因職務上便利，而有偽造私文書之冒貸行為，業經另案提起公訴，現由本
    院九十年度訴字第九八二號審理中，有起訴書及本院前案資料附卷可佐，參以自
    訴人楊媽昌於前開電話錄音中亦一再強調：會如此作，係其不能因此虧錢等語，
    益徵其等提起本件訴訟之真意係企圖卸免保證人之責任甚明，準此，其等指訴：
    伊等僅有於第一次對保欄內簽名，未同意亦未授權被告蓋章云云，顯悖常情，要
    非屬實。此外，本院復查無其他積極證據足資證明被告有何自訴人所指之偽造私
    文書並行使之犯行，揆諸前揭法條及判例意旨，應為被告無罪之諭知。
據上論斷，應依刑事訴訟法第三百四十三條、第三百零一條第一項前段，判決如主文
。
中      華      民      國    九十一    年     六     月     二十一     日
                              臺灣高雄地方法院刑事第六庭
                                  審判長  法  官  趙家光
                                          法  官  洪榮家
                                          法  官  林韋岑
右正本證明與原本無異。
如不服本判決，應於判決送達後十日內，向本院提出上訴狀。
                                          書記官  林誠桂
中      華      民      國    九十一    年     六     月     二十一     日
